臺灣臺中地方法院刑事判決
110年度訴字第1953號
公  訴  人  臺灣臺中地方檢察署檢察官
被      告  陳明偉


選任辯護人  梁家昊律師（法扶律師）
上列被告因偽造有價證券等案件，經檢察官提起公訴（110年度
偵字第12149號、110年度偵字第30939號），本院判決如下：   
     主  文
陳明偉犯如附表二所示之罪，各處如附表二主文欄所示之刑及沒
收，應執行有期徒刑貳年。緩刑伍年。
    事  實
一、陳明偉因需要資金周轉，而向廖本迪商議借款，經廖本迪要
　　求提供保證人始願出借款項。詎陳明偉竟基於意圖為自己不
    法之所有之詐欺取財、意圖供行使之用而偽造有價證券及行
    使偽造私文書等犯意，於如附表一所示之發票日，在臺中市
    烏日區站區二路199號之九號會所電子遊藝場旁之停車場，
    未經其胞姐陳敏慧之同意或授權，冒用陳敏慧名義，於如附
    表一所示之本票之發票人欄，偽造陳敏慧之簽名1枚後，再
    偽捺指印1枚，而偽造如附表一所示之本票。陳明偉又於如
    附表一所示之借款日期，在上開停車場，未經陳敏慧同意，
    於如附表一所示之借貸契約書之乙方提供之保人欄，偽造陳
    敏慧之簽名1枚後，再偽捺指印1枚，而偽造足以表示係陳敏
    慧同意擔任陳明偉向廖本迪借款之保證人意思之借貸契約書
    ，並於如附表一所示之交付日期，持如附表一所示之本票及
    借貸契約書向廖本迪借款而交付行使之，足生損害於陳敏慧
    ，並使廖本迪陷於錯誤，誤信陳敏慧同意擔任借款之保證人
    ，因而出借如附表一所示之借款金額予陳明偉，陳明偉因此
    詐得共新臺幣（下同）10萬元之款項。嗣廖本迪於109年5、
    6月間，將如附表一所示之本票及借貸契約書轉讓予劉星照
    以抵充債務。因陳明偉未依約還款，劉星照乃寄發催告函予
    陳敏慧索討本票債務，陳敏慧發覺有異報警，經警循線調查
    而查悉上情。
二、案經陳敏慧訴由彰化縣警察局芳苑分局報告臺灣臺中地方檢
    察署檢察官偵查起訴。
    理  由
壹、程序方面：
    本判決以下所援引被告以外之人之供述證據，檢察官、被告
    陳明偉及辯護人於本院審理時均表示同意有證據能力（本院
    卷第61頁），復於本院逐項提示、調查後，均未於言詞辯論
    終結前聲明異議，本院審酌該等供述證據作成時外在情況及
    條件，核無違法取證或其他瑕疵，亦無證據力明顯過低之情
    形，均有證據能力。又本判決以下所援引之非供述證據，均
    與本案犯罪事實具有關聯性，且無證據證明係公務員違背法
    定程序或經偽造、變造而取得，檢察官、被告及辯護人復均
    未爭執其證據能力，再經本院於審理期日依法提示調查、辯
    論，本院審酌各該證據取得或作成時之一切情況及條件，並
    無違法、不當或不宜作為證據之情事，是該等非供述證據，
    依刑事訴訟法第158條之4規定反面解釋意旨，亦均具有證據
    能力。
貳、實體方面：
一、認定犯罪事實所憑之證據及理由：
    訊據被告陳明偉就上開犯罪事實均坦承不諱，核與證人即告
    訴人陳敏慧、證人廖本迪、劉星照於警詢及偵查中之證述情
    節大致相符，並有催告函1份及如附表一所示之本票、借貸
    契約書各3份附卷可稽（偵12149卷【下稱偵卷】第49、81至
    97頁），足認被告上開任意性自白核與事實相符，堪信為真
    實。是本案事證明確，被告犯行洵堪認定，應依法論科。
二、論罪科刑：
  ㈠核被告冒用陳敏慧名義偽造如附表一所示之本票，及冒用陳
    敏慧名義於如附表一所示之借貸契約書之乙方提供之保人欄
    ，偽造陳敏慧之簽名1枚後，再偽捺指印1枚，係表示陳敏慧
    欲作為被告向廖本迪借款之保證人，而具法律上之用意證明
    後，交付廖本迪行使因而詐得借款之行為，均係犯刑法第20
    1條第1項偽造有價證券罪、第216條、第210條行使偽造私文
    書罪、第339條第1項詐欺取財罪。被告偽造有價證券後持以
    行使，該行使之輕度行為應為偽造有價證券之重度行為所吸
    收，而被告在本票上偽造陳敏慧之署名、指印等舉措，均係
    偽造有價證券之階段行為，俱不另論罪。其冒用陳敏慧名義
    在借貸契約書偽造署名、指印之行為，為偽造私文書之階段
    行為，而偽造私文書之低度行為，復為嗣後行使之高度行為
    所吸收，亦均不另論罪。
　㈡又被告各次冒用陳敏慧名義偽造本票、借貸契約書之保證人
    ，復持以向廖本迪行使而借得款項之舉，依此整體行為觀之
    ，該等行使偽造私文書、偽造有價證券行為均係為掩飾其冒
    名犯行，以遂行詐騙借款之目的，依一般社會觀念之概念標
    準，整體上應係無可分割之法律上一行為，應依想像競合犯
    各從一重論以偽造有價證券罪處斷。被告如附表一所示3次
    犯行，犯意各別，行為互殊，應分論併罰。
　㈢按刑法第59條規定，犯罪之情狀可憫恕者，得酌量減輕其刑
    ，同法第57條規定，科刑時應審酌一切情狀，尤應注意各款
    事項為科刑重輕之標準，兩條適用上固有區別，惟所謂「犯
    罪之情狀」與「一切情形」，並非有截然不同之領域，於裁
    判上酌減其刑時，應就犯罪一切情狀，予以全盤考量，審酌
    其犯罪有無可憫恕之事由，以為判斷。故適用第59條酌量減
    輕其刑時，並不排除第57條所列舉10款事由之審酌，惟其程
    度應達於確可憫恕，始可予以酌減（最高法院70年度第6次
    刑事庭會議決議參照）。查被告已獲得陳敏慧原諒，並已給
    付劉星照10萬元結清本件債務，業據陳敏慧、劉星照於偵查
    中陳述明確（偵卷第71頁）。被告本件各次偽造本票（有價
    證券）之行為，固應非難，惟私人開立之本票於實務上之流
    通性甚低，是其犯行對於金融交易秩序之危害，與一般偽造
    有價證券者，藉偽造有價證券流通市面而賺取暴利之情形有
    所不同，被告本件分別偽造2萬元、2萬元、3萬元之本票，
    金額不大，其所生損害相對較為輕微。而刑法第201條第1項
    偽造有價證券罪所定3年以上10年以下有期徒刑之法定本刑
    ，乃係基於有價證券之廣大流通性，如有偽造，勢將對以信
    用為基礎之金融交易秩序造成不可預估之嚴重損害，此與本
    件被告之犯罪情節相比，顯不相當。準此，依被告行為之客
    觀侵害程度，及其主觀之動機、目的等項予以綜合觀察，本
    院因認就被告所犯各次偽造有價證券犯行，茍依刑法第201
    條第1項之法定本刑科處最輕本刑有期徒刑3年，猶嫌過重，
    顯與被告犯罪情節失其衡平，而有情輕法重之情形，客觀上
    實有情堪憫恕之處，爰均依刑法第59條之規定予以酌減其刑
    。
  ㈣爰以行為人之責任為基礎，審酌被告明知本票係有價證券，
    若經偽造而流通市面，將危害社會金融秩序及交易安全，竟
    仍為圖一己之私，偽造本票及借貸契約書之保證人各3份後
    持以向廖本迪行使作為借款之擔保，所為殊值非難。惟念其
    犯後坦承犯行，態度良好，且已獲得陳敏慧原諒，並已與劉
    星照結清本件債務，業如前述，兼衡其犯罪之動機、目的、
    手段、自述學歷為高職畢業之智識程度、未婚、目前在保全
    公司工作、每月收入約2萬6,000元、尚須支付房屋月租4,00
    0元之生活情況（本院卷第65頁）等一切情狀，就其所犯各
    罪量處如附表二所示之刑。復衡以被告本件3次犯行，罪質
    相同，且係於107年6至8月間為之，犯罪時間集中，並自整
    體犯罪過程之各罪關係、所侵害法益之同一性、數罪對法益
    侵害之加重效應及罪數所反應行為人人格及犯罪傾向等情狀
    ，予以綜合判斷，就其所犯數罪，定其應執行之刑如主文所
    示。
　㈤被告未曾因故意犯罪受有期徒刑以上刑之宣告，有臺灣高等
    法院被告前案紀錄表在卷可查，考量其因一時失慮，致罹刑
    典，且犯罪後知所為非是，勇於面對、坦承犯罪，顯見被告
    尚知自省，信經此偵審程序當知所警惕而無再犯之虞。並考
    量被告已獲得陳敏慧原諒，並已與劉星照結清本件債務，有
    如前述，本院認本案對被告所處之刑，以暫不執行為當，爰
    依刑法第74條第1項第1款規定，併予宣告緩刑5年，以勵自
    新。
三、沒收：
  ㈠按偽造、變造之有價證券，不問屬於犯人與否，沒收之；偽
    造之印章、印文或署押，不問屬於犯人與否，沒收之，刑法
    第205條、第219條定有明文。又前揭沒收之規定係關於偽造
    有價證券、印章、印文或署押所設之特別規定，應優先於刑
    法總則沒收之規定而為適用。
　㈡查被告偽造如附表一所示之本票3張，雖未扣案，然依既有事
    證既不能證明已經滅失，則不問屬於被告與否，均應依刑法
    第205條規定宣告沒收，且不生刑法總則沒收規定關於不能
    沒收時追徵價額之問題。至該等本票上偽造之陳敏慧之署名
    、指印因均屬偽造本票之一部分，而偽造之本票既已宣告沒
    收，自無庸再對其上之偽造署名、指印與印文為沒收之諭知
    。
　㈢查被告如附表一所示之借貸契約書上，偽造之署押、指印，
    均應依刑法第219條規定宣告沒收。至該借貸契約書3份，業
    經被告交予廖本迪轉讓劉星照收執，已非屬被告所有，且為
    避免影響他人之權益，爰不予宣告沒收。
　㈣按犯罪所得，屬於犯罪行為人者，沒收之；犯罪所得已實際
    合法發還被害人者，不予宣告沒收或追徵，刑法第38條之1
    第1項前段、第5項分別定有明文。被告所詐得共10萬元之款
    項，固為其犯罪所得，惟被告已給付劉星照10萬元結清本件
    債務，業如前述，而被告給付之金額，雖非刑法第38條之1
    第5項規定文義所指犯罪所得已實際合法「發還」被害人者
    ，然參酌刑法第38條之1第5項所揭示「優先保障被害人因犯
    罪所生之求償權」之意旨（立法理由參照），暨同法第38條
    之2第2項避免過苛之立法精神，被告既已與劉星照結清本件
    債務，其求償權已獲滿足，若再宣告沒收，將有過苛之虞，
    爰依刑法第38條之2第2項之規定，不予宣告沒收。　
據上論斷，依刑事訴訟法第299條第1項前段，刑法第201條第1項
、第216條、第210條、第339條第1項、第55條前段、第51條第5
款、第74條第1項第1款、第205條、第219條，刑法施行法第1條
之1第1項，判決如主文。
本案經檢察官黃勝裕提起公訴，檢察官陳僑舫到庭執行職務。
中　　華　　民　　國　  111 　 年　　1　　月　　18　　日
                  刑事第九庭  審判長法  官 陳培維 
                                    法  官 彭國能
                                    法  官 鄭永彬
以上正本證明與原本無異。
如不服本判決應於收受判決後20日內向本院提出上訴書狀，並應
敘述具體理由；其未敘述上訴理由者，應於上訴期間屆滿後20日
內向本院補提理由書（均須按他造當事人之人數附繕本）「切勿
逕送上級法院」。
中　　華　　民　　國　　111 　年　　1 　　月　　18　　日
                                    書記官  林奕珍 
附錄本案論罪科刑法條全文：
刑法第201條
意圖供行使之用，而偽造、變造公債票、公司股票或其他有價證
券者，處3年以上10年以下有期徒刑，得併科9萬元以下罰金。
行使偽造、變造之公債票、公司股票或其他有價證券，或意圖供
行使之用而收集或交付於人者，處1年以上7年以下有期徒刑，得
併科9萬元以下罰金。
刑法第210條
偽造、變造私文書，足以生損害於公眾或他人者，處5年以下有
期徒刑。
刑法第216條
行使第210條至第215條之文書者，依偽造、變造文書或登載不實
事項或使登載不實事項之規定處斷。
刑法第339條第1項
意圖為自己或第三人不法之所有，以詐術使人將本人或第三人之
物交付者，處5年以下有期徒刑、拘役或科或併科50萬元以下罰
金。
附表一：
編號 名稱 發票日/ 借款日期  票面金額/ 借款金額 （新臺幣） 交付日期 應沒收之物 1 本票（CH315778） 107年6月25日  2萬元 107年6月27日 本票1張  借貸契約書 107年6月27日 2萬元  偽造之「陳敏慧」署名1枚、指印1枚 2 本票（CH234654） 107年7月10日 2萬元 107年7月13日 本票1張  借貸契約書 107年7月13日 2萬元  偽造之「陳敏慧」署名1枚、指印1枚 3 本票（CH315781） 107年7月30日 3萬元 107年8月6日 本票1張  借貸契約書 107年8月6日 6萬元  偽造之「陳敏慧」署名1枚、指印1枚 
附表二：
編號     事實                主文 1 附表一編號1 陳明偉犯偽造有價證券罪，處有期徒刑壹年陸月。未扣案如附表一編號1「應沒收之物」欄所示之物均沒收。 2 附表一編號2 陳明偉犯偽造有價證券罪，處有期徒刑壹年陸月。未扣案如附表一編號2「應沒收之物」欄所示之物均沒收。 3 附表一編號3 陳明偉犯偽造有價證券罪，處有期徒刑壹年陸月。未扣案如附表一編號3「應沒收之物」欄所示之物均沒收。